【裁判字號】    89,抗,178
【裁判日期】    890531
【裁判案由】    聲請法官迴避
【裁判全文】
臺灣高等法院刑事裁定                              八十九年度抗字第一七八號
    抗  告  人
    即 自訴 人  甲○○
右列抗告人因自訴被告乙○○○公然侮辱案件，聲請原法院法官迴避，不服臺灣士林
法院裁定 (八十九年度聲字第二六六號)，提起抗告，本院裁定如左：
    主  文
抗告駁回。
    理  由
一、本件聲請意旨如原裁定附件刑事迴避暨辯駁書狀影本所載。
二、抗告意旨略以：法官李昆霖及書記官陳佳伶與被告乙○○○間，有姻親及戚友關
    係。故法官李昆霖於審理時，對被告乙○○○之母在法庭內喧嘩，不加阻止。又
    聲請人甲○○以抄錄鈔票號碼方法，逮到被告乙○○○行竊之事實，被告乙○○
    ○曾在警訊、偵中、簡易法庭錄有口供，法官李昆霖若與被告乙○○○間，無姻
    親及戚友關係，何以不採該口供而另傳證人？原裁定駁回聲請人之聲請，尚有不
    當，爰提起抗告云云。
三、原裁定以：經查，原法院八十九年自字第三七號案件聲請人甲○○自訴被告乙○
    ○○公然侮辱案件，係由原法院李昆霖法官承辦審理，而承審法官就該案件，並
    無刑事訴訟法第十七條各款所規定應自行迴避之情形，業經原審調閱上開案件卷
    宗查明無訛。又承審法官於八十九年二月一日承接該案當日即擇定庭期傳喚兩造
    ，並依法寄送自訴狀繕本予被告，及調查被告之前科，經合法送達後，被告於八
    十九年二月二十四日上午九時三十分許到庭，承審法官先訊問其人別資料，並依
    刑事訴訟法第九十五條之規定告知其犯罪之嫌疑及所犯所有罪名、得保持緘默、
    得選任辯護人、得請求調查有利之證據等事項，且訊問其對自訴事實有何意見，
    雖被告辯稱其並未罵自訴人，而是說：「賊，不可以亂講，你在說瘋話。」等語
    ，承審法官仍調查有無其他人在場，嗣自訴人到庭，承審法官於訊問人別後，請
    其陳述自訴要旨，經自訴人陳述事發時間、地點及其經過，承審法官乃以被告稍
    早否認之語詢問自訴人之意見，及調查當場無他人耳聞等情，於改定審理期日時
    ，除命兩造應自行到庭外，並告知被告如不到庭得命拘提一事，另曉諭自訴人依
    法應為舉證等節，有該案卷附八十九年二月二十四日刑事報到單及訊問筆錄可參
    ，是承審法官本於專屬法院之職權所為之訴訟指揮並無不當之處。且按犯罪事實
    應依證據認定之，無證據不得推定其犯罪事實。又不能證明被告犯罪者，應諭知
    無罪之判決，刑事訴訟法第一百五十四條、第三百零一條第一項分別定有明文。
    另按事實之認定，應憑證據，如未能發現相當證據，或證據不足以證明，自不能
    以推測或擬制之方法，為裁判基礎；且被告否認犯罪事實所持之辯解，縱屬不能
    成立，仍非有積極證據足以證明其犯罪行為，不能遽為有罪之認定，最高法院分
    別著有四十年臺上字第八六號判例、三十年度上字第一八三一號判例可資參照。
    又依刑事訴訟法第三百二十九條之規定：檢察官於審判期日所得為之訴訟行為，
    於自訴程序，由自訴人為之，故承審法官諭知聲請人就其所自訴之案件應予舉證
    ，乃係就相關法律規定、實務見解及其效果所為之敘明，以期調查證據程序之完
    備，揆諸前揭說明，尚不得以此對當事人之有利與否，謂為有偏頗之虞聲請法官
    迴避。綜據上述，本院八十九年自字第三七號案件承審之李昆霖法官並無任何應
    自行迴避之事由，且無任何事證足認其於執行職務確有偏頗之虞，揆諸前揭說明
    ，聲請人甲○○聲請承審法官迴避，並未合於刑事訴訟法第十八條第一款、第二
    款之要件，因認本件聲請不能認為無理由，予以裁定駁回。
二、按刑事訴訟法第十八條第二款所謂有偏頗之虞，係指法官與訴訟關係人有故舊恩
    怨等關係，其審判恐有不公平者而言。又當事人聲請法官迴避，以有具體事實足
    認其執行職務有偏頗之情形為限，若僅對於法官之指揮訴訟，或其訊問方法，有
    所不滿，不能指為有偏頗之虞。最高法院著有十九年抗字第一０六號、十八年抗
    字第一四九號判例可稽。本件經核：聲請人所指上開聲請迴避抗告理由，無非以
    對被告乙○○○之母在法庭內喧嘩不加阻止，不採該口供而另傳證人等臆測之詞
    ，憑以認定法官李昆霖及書記官陳佳伶與被告乙○○○間，有姻親及戚友關係，
    並未提出積極證據證明法官李昆霖、書記官陳佳伶與乙○○○間，有何構成法官
    、書記官應迴避之情事，其所陳聲請迴避抗告理由，復無上開判例所揭得聲請法
    官迴避事由，原裁定予以駁回聲請，即無不當，聲請人仍執陳詞抗告，為無理由
據上論結，應依刑事訴訟法第四百十二條，裁定如主文。
中     華     民     國    八十九   年       五       月      三十一    日
                             臺灣高等法院刑事第九庭
                                 審判長法  官  李  文  成
                                       法  官  周  盈  文
                                       法  官  官  有  明
右正本證明與原本無異。
不得抗告。
                                       書記官  顧  哲  瑜
中     華     民     國    八十九   年       六       月        一      日


司法院資訊處製作；財團法人民間司法改革基金會備份。
